【裁判字號】    90,上易,3310
【裁判日期】    901128
【裁判案由】    竊盜等
【裁判全文】
臺灣高等法院刑事判決                            九十年度上易字第三三一號
    上  訴  人  臺灣板橋地方法院檢察署檢察官
    被      告  甲○○
右上訴人因被告竊盜案件，不服臺灣板橋地方法院九十年度易字第一八三三號，中華
民國九十年七月十九日第一審判決（起訴案號：臺灣板橋地方法院檢察署九十年度偵
字第六八一○號），提起上訴，本院判決如左：
    主  文
上訴駁回。
    事  實
一、甲○○前於民國（下同）八十四年七月二十六日因竊盜案件，經臺灣士林地方法
    院判處有期徒刑一年，於同年九月十四日確定。於八十五年八月二十二日因竊盜
    案件，經臺灣士林地方法院判處有期徒刑一年二月，於同年六月二十三日確定。
    於八十五年十二月三十一日因竊盜案件，經臺灣臺北地方法院判處有期徒刑一年
    八月，於八十六年四月七日經本院撤銷原判決，判處有期徒刑一年確定。後二案
    經定應執行刑有期徒刑二年，嗣於八十七年三月二十一日縮刑假釋出監，於八十
    八年六月十五日縮刑期滿執行完畢。又於八十九年二月二十一日因妨害自由案件
    ，經臺灣板橋地方法院判處有期徒刑四月，於八十九年二月二十一日經本院駁回
    上訴確定，於八十九年四月十七日易科罰金執行完畢。又於九十年四月六日因妨
    害自由案件，經臺灣士林地方法院判處有期徒刑六月，並經確定，現在臺灣臺北
    監獄臺北分監執行中。其於前案執行完畢竟仍不知悔改，復意圖為自己不法之所
    有，並基於概括之犯意，連續於左列時地竊取他人財物，茲敘述其犯罪事實如左
    ：
  (一)於八十九年六月中旬某日白天，攜帶客觀上可作為兇器使用之不詳工具，至臺北
    縣中和市○○路○段一四七號二樓（起訴書誤繕為中和市○○街二十巷三十三號
    二樓）丙○○開設之茶葉行，以所攜工具將屋後鐵窗剪斷後侵入屋內（侵入住宅
    部分未經告訴），竊取丙○○所有之女用手錶一支、黃金與翡翠項鍊各一條、茶
    壺數個、舊紙幣約十張、及現金新臺幣（下同）一萬元等財物。
  (二)於九十年一月二十一日晚間六時許，攜帶客觀上可作為兇器使用之不詳工具，至
    臺北縣中和市○○街二十五巷十五弄八之一號戊○○住處，以所攜工具撬開二樓
    主臥室窗戶外鐵欄後侵入屋內，竊取戊○○所有置於衣櫃內之項鍊三條、及戒指
    七枚等財物。
  (三)於九十年二月二十五日下午一時許，攜帶客觀上可作為兇器使用之不詳工具，至
    臺北縣中和市○○路一一七巷四弄四之三號己○○住處，以所攜工具破壞大門門
    鎖後侵入屋內，竊取己○○所有分置於梳妝台及衣櫃內之美金約六百元、黑白寶
    石之手鍊一條、天鵝牌水晶項鍊一條等財物。
  (四)於九十年三月二十八日晚間六時許，攜帶客觀上可作為兇器使用之不詳工具，至
    臺北縣中和市○○街五十五巷十八號五樓乙○○住處，以所攜工具破壞門鎖後侵
    入屋內，竊取乙○○所有之美金三百八十元、新臺幣約三千元、紀念幣面額五十
    元一張、紅寶石戒指一枚、NIKON 照像機一台、金石堂圖書禮券十張、黃埔建軍
    紀念銀幣一枚、來電顯示無線電話一具、CROSS銀筆一支等財物。
  (五)於九十年四月二日下午二時十分許，身穿灰色外套攜帶客觀上可作為兇器使用之
    螺絲起子一支，至臺北縣永和市○○路○段二○九號二樓丁○○住處，打開公共
    樓梯及二樓大門，侵入屋內主臥室搜尋財物，尚未得手之際，旋為丁○○及其母
    發覺而逃離，經丁○○與民眾追捕，於同日下午二時三十分許，在中和市○○路
    ○段五十巷二弄八號五樓藏身處為警逮獲，並在成功路二段一七三號前其停放之
    機車內查獲上開外套及螺絲起子一支。嗣又同日下午三時四十分許，經警在甲○○永和市○○路○段四十七巷二十八號二樓住處，起獲前開丙○○所有之女用手
    錶一支、翡翠項鍊一條，戊○○所有之十八Ｋ金戒指一枚，己○○所有之天鵝牌
    水晶項鍊一條，乙○○所有之金石堂圖書禮券五張等物。
二、案經臺北縣警察局中和分局移送臺灣板橋地方法院檢察署檢察官偵查起訴。
    理  由
一、訊據被告甲○○固坦承有進入被害人丁○○位於永和市○○路○段二○九號二樓
    住處，惟矢口否認竊盜犯行，辯稱：是誤闖她家，當時我係至永和市○○路○段
    九五二巷不知幾號二樓要找欠我錢之林姓友人，誤以為丁○○家即係林姓友人住
    處，見門未關才會進入，當時有到主臥室的邊緣，發現裝潢不對轉頭要走，碰到
    屋主母親，向他說對不起，就出來，她便大喊，並未在丁○○住處竊取財物；又
    八十九年六月間我因車禍受傷，手腳骨折，不可能至丙○○家行竊；且亦未於前
    揭時、地竊取被害人戊○○、己○○、乙○○等人之財物，至於員警在我住處搜
    出查扣之物品，其中大部分是我母親留下之物，其餘如十八Ｋ轉動戒指、天鵝牌
    水晶項鍊、禮券、男用手錶等係我自跳蚤市場、金石堂書局及路邊攤所購得，並
    非行竊所得，又被查扣之螺絲起子一支係機車隨車修理工具，且是放在機車前置
    物箱，並沒有攜帶上去，並非作案工具云云。
二、然查：
  (一)前揭事實欄一、(一)所示事實，業經被害人丙○○於警訊、偵查及原審調查時指述
    甚詳稱：八十九年六月中旬某日白天，伊在中和市○○路○段一四七號二樓開設
    之茶葉行遭竊，竊賊剪斷屋後鐵窗進入，被偷茶壺數個、舊紙幣約十張、現金一
    萬元、黃金、翡翠項鍊、及女用手錶等物（見偵查卷第三十九頁、第八十一頁反
    面至第八十二頁、原審卷第四十二頁反面、第四十三頁），並經被害人指認員警
    自被告住處所查扣之財物中，女用手錶一支及翡翠項鍊一條即係遭竊之物無誤，
    有被害人簽具之贓物認領保管單一紙附卷可稽（見偵查卷第四十頁）。被告空言
    辯稱當時因車禍受傷，不可能至丙○○家行竊云云，亦未提出證據以供本院查證
    ，則其所辯顯為卸責之詞，不足採信。
  (二)前揭事實欄一、(二)所示事實，業經被害人戊○○於警訊、偵查及原審調查時指述
    稱：九十年一月二十一日晚間六時許，伊在臺北縣中和市○○街二十五巷十五弄
    八之一號住處遭竊，二樓主臥室窗戶外鐵欄被撬開，置於衣櫃內之金項鍊三條、
    及戒指七枚等物被偷（見偵查卷第二十九頁反面、第七十五頁反面、原審卷第四
    十三頁正、反面），並經被害人指認員警自被告住處所查扣之財物中，一枚可上
    下轉動之十八Ｋ金戒指即係遭竊之物無誤，有被害人簽具之贓物認領保管單一紙
    、照片一張在卷可查（見偵查卷第三十一頁、第三十二頁）。雖被告辯以該可上
    下轉動之十八Ｋ金戒指係其在永和跳蚤市場買的，然亦無法提供收據以供佐證，
    亦無法單憑被告之空言辯稱，即為對被告有利之認定。
  (三)前揭事實欄一、(三)所示事實，業經被害人己○○於警訊、偵查及原審調查時指述
    稱：九十年二月二十五日下午一時許，伊在臺北縣中和市○○路一一七巷四弄四
    之三號住處，遭人破壞大門門鎖後侵入，竊取分置於梳妝台及衣櫃內之美金約六
    百元、黑白寶石之手鍊一條、天鵝牌水晶項鍊一條、及現金數千元等財物（見偵
    查卷第三十三頁反面、第七十一頁反面、原審卷第六十二頁正、反面），並經被
    害人指認員警自被告住處所查扣之財物中，天鵝牌水晶項鍊一條即係遭竊之物無
    誤，有被害人簽具之贓物認領保管單一紙、照片一張在卷可考（見偵查卷第三十
    五頁、第三十六頁）。雖被告空言辯稱上開天鵝牌水晶項鍊一條係其在跳蚤市場
    買的，然亦無法提供收據以供佐證，則其所辯自不足採。
  (四)前揭事實欄一、(四)所示事實，業經被害人乙○○於警訊、偵查及原審調查時指述
    稱：九十年三月二十八日晚間六時許，伊在臺北縣中和市○○街五十五巷十八號
    五樓住處遭人破壞門鎖後入屋內行竊，被偷美金三百八十元、新臺幣約三千元、
    紀念幣面額五十元一張、紅寶石戒指一枚、NIKON照像機一台、金石堂圖書禮券
    十張、黃埔建軍紀念銀幣一枚、來電顯示無線電話一具、CROSS銀筆一支等財物
    （見偵查卷第二十五頁反面、第六十五頁、原審卷第四十三頁、第四十四頁），
    並經被害人指認員警自被告住處所查扣之財物中，金石堂圖書禮券五張即係遭竊
    之物無誤，復有卷附被害人簽具之贓物認領保管單一紙、照片一張可查（見偵查
    卷第二十七頁、第二十八頁）。至被告辯稱該禮券係其至金石堂書局所購得，然
    被告於檢察官偵查中曾承認該禮券係伊偷竊得來（見偵查卷第四十六頁反面），
    雖其不確定係在乙○○住處所竊得，然可得知被告於本院上開辯顯係臨訟卸責之
    詞，不足採信。
  (五)前揭事實欄一、(五)所示事實，業經被害人丁○○於警訊、偵查及原審調查中證述
    明確稱：臺北縣永和市○○路○段二○九號一、二樓均係伊住處，九十年四月二
    日下午二時十分許，伊與母親自外歸來，發現公共樓梯大門被打開，二樓門亦被
    打開，伊母上二樓進入主臥室，即見身穿灰色外套之被告躲在主臥室牆角邊，伊
    母大喊是誰，被告便奪門而逃，伊自後追趕至成功路二段二一一巷底時，已不見
    被告，約數分鐘後，伊又發現被告出現在二○七號前，伊便大喊抓小偷，被告又
    往中和市○○路○段三十六巷內跑去，約在同日下午二時十分許見被告為員警逮
    獲，並在成功路二段一七三號前查獲被告所騎機車及外套，外套內並有螺絲起子
    一支，被告被抓時已將外套脫掉，但被告在伊住處時身上穿著外套，伊不知被告
    如何進入伊住處，門鎖未遭破壞，伊母臥室梳妝台上手飾盒未上鎖被打開，但財
    物尚未失竊等語（見偵查卷第二十三頁至第二十四頁、第六十四頁反面、原審卷
    第四十二頁正、反面）。雖被告辯以被查扣之螺絲起子一支係機車隨車修理工具
    ，且是放在機車前置物箱，並沒有攜帶上去，而非作案工具云云，然被告於原審
    先係辯稱案發當時警方僅在被告身上搜得現金、金戒指及金泊片，並沒有螺絲起
    子，該螺絲起子是警方在被告家搜得等語（見原審卷第二十六頁、第五十六頁之
    刑事自述狀），又於本院辯稱該螺絲起子係放置在前座置物箱，因欲發動機車時
    ，機車把手鬆動，則取螺絲起子調整，因見屋主追趕下樓呼喊，一時慌張，就拿
    起起子跑走，後因跌倒外套擦破，便隨手連同螺絲起子一起拋棄路旁等語（見本
    院卷附九十年十一月六日刑事陳述狀及本院九十年十一月十四日審判筆錄），則
    被告前後所辯已有不同，而有疑義。且依被告本院所辯該螺絲起子係與外套放在
    一起，雖亦辯稱係丟棄於路旁，而非放在機車內云云，然證人即查獲被告之員警
    周彥谷、吳志文亦於原審審理時到庭結證稱：當日下午伊等係線上警網，至現場
    時見民眾在追捕被告，被告自永和成功路被追到中和秀朗路，躲到中和市○○路
    ○段五十巷二弄八號五樓，伊等上樓時被告又往樓下跑，被支援警網抓到，繼在
    成功路二段一七三號前找到被告所騎機車，外套放在機車內，外套內並有螺絲起
    子一支，被告被抓時身上持有金片三片及現金等物等語（見原審卷第四十四頁正
    、反面），則被告上開所辯亦與實情不符。是被告客觀上之行為顯然係侵入被害
    人丁○○住處欲竊取財物，而被告為警逮獲時雖手中未持有兇器，然其在丁○○
    住處行竊之時身穿灰色外套，經丁○○指證歷歷，其為警查獲時雖已將外套脫去
    ，然嗣為警在成功路二段一七三號前其停放之機車內查獲上開外套，外套內並扣
    得螺絲起子一支，顯見其在丁○○住處行竊之時，確攜帶有該支客觀上可作兇器
    使用之螺絲起子無訛，被告上開所辯，不足採信。
  (六)再查被告雖辯稱員警在伊住處搜出查扣之財物，大部分係伊母親去世所留下之物
    ，並提出財政部臺灣省北區國稅局中和稽徵所會同開啟保管箱財物清冊乙紙以資
    證明（見偵查卷第六十頁）。惟查，被告於警訊時亦自承有竊取前開被害人財物
    之事實（見偵查卷第十二頁反面至第十三頁），且被告之子何永慶於警訊時陳稱
    未見過查扣之物，該等財物非家裡的東西，不知被告自何處得來等語（見偵查卷
    第四十二頁），至上開被告所提出之保管箱財物清冊，僅記載保管箱內財物之名
    稱、數量及單位，並未明確記載該等財物之特徵如成分、重量，抑或附有保證書
    等以資查明，則亦無法判別本件經員警在被告住處所查扣之財物即為被告母親所
    遺留下之財物，是上開保管箱財物清冊尚不足為對被告有利之認定。另被告辯以
    並未攜帶凶器至被害人家行竊云云（見本院卷附九十年十一月六日刑事陳述狀）
    ，惟查，被害人丙○○等人均已於警訊、偵查及原審調查時指述門鎖、鐵窗有被
    破壞之情形已如上述，雖無法確定被告就係持何種工具破壞門鎖、鐵窗，然被告
    顯不可能以徒手破壞門窗後進入，則被告有攜帶凶器至被害人家行竊應可認定。
    綜上所述，被告竊盜行為之事實甚明，其前開所辯無非事後避重就輕圖卸之詞，
    洵不足採，本件事證明確，被告犯行堪予認定。
三、核被告甲○○就事實欄一、(一)之行為，係犯刑法第三百二十一條第一項第二款、
    第三款之攜帶兇器毀壞安全設備竊盜罪。就事實欄一、(二)之行為，係犯同法第三
    百二十一條第一項第一款至第三款之攜帶兇器毀壞安全設備於夜間侵入住宅竊盜
    罪。就事實欄一、(三)之行為，係犯同法第三百零六條第一項之侵入住宅罪、及第
    三百二十一條第一項第二款、第三款之攜帶兇器毀壞門扇竊盜罪。就事實欄一、
    (四)之行為，係犯同法第三百二十一條第一項第一款至第三款之攜帶兇器毀壞門扇
    於夜間侵入住宅竊盜罪。就事實欄一、(五)之行為，係犯同法第三百零六條第一項
    之侵入住宅罪、及第三百二十一條第二項、第一項第三款之攜帶兇器竊盜未遂罪
    。其就上開事實欄一、(三)與(五)所犯之侵入住宅及加重竊盜二罪間，有方法結果之
    牽連犯關係，應從較重之加重竊盜罪論處。再其先後五次加重竊盜行為，時間緊
    接，犯罪構成要件相同，顯係基於概括犯意為之，應依連續犯論以情節較重之攜
    帶兇器毀壞門扇於夜間侵入住宅竊盜罪，並依法加重其刑。公訴意旨雖認被告上
    開事實欄一、(五)之竊盜行為係犯刑法第三百二十條第一項之普通竊盜罪云云，惟
    查該次被告攜帶有客觀上可作為兇器使用之螺絲起子一支，已見前述，已該當攜
    帶兇器之加重竊盜罪，公訴意旨就此尚有誤會，起訴法條應予變更。末查被告前
    於八十四年七月二十六日因竊盜案件，經臺灣士林地方法院判處有期徒刑一年，
    於同年九月十四日確定。於八十五年八月二十二日因竊盜案件，經臺灣士林地方
    法院判處有期徒刑一年二月，於同年六月二十三日確定。於八十五年十二月三十
    一日因竊盜案件，經臺灣臺北地方法院判處有期徒刑一年八月，於八十六年四月
    七日經本院撤銷原判決，判處有期徒刑一年確定。後二案經定應執行刑有期徒刑
    二年，嗣於八十七年三月二十一日縮刑假釋出監，於八十八年六月十五日縮刑期
    滿執行完畢。又於八十九年二月二十一日因妨害自由案件，經臺灣板橋地方法院
    判處有期徒刑四月，於八十九年二月二十一日經本院駁回上訴確定，於八十九年
    四月十七日易科罰金執行完畢，有臺灣高等法院檢察署刑案紀錄簡覆表、及臺灣
    高等法院被告全國前案紀錄表各一件在卷可查，其於有期徒刑執行完畢後五年內
    再犯有期徒刑以上之上開加重竊盜罪名，為累犯，應依法遞加重其刑。
四、原審法院因以適用刑法第三百零六條第一項、第三百二十一條第一項第一款至第
    三款、第五十五條、第五十六條、第四十七條、第三十八條第一項第二款，罰金
    罰鍰提高標準條例第一條前段之規定，審酌被告已有多次竊盜前科，仍不知悔改
    ，復多次攜帶兇器侵入他人住宅行竊，其犯罪之動機、目的、次數、手段、所生
    危害、竊得財物之價值、及犯罪後仍飾詞卸責等一切情狀，量處有期徒刑九月，
    另敘明扣案之螺絲起子一支，係被告所有於事實欄一、(五)所示時地行竊時所攜帶
    之兇器，為被告所有供犯罪所用之物，依刑法第三十八條第一項第二款規定宣告
    沒收。另被告於事實欄一(一)至(四)所示時地行竊時，亦有攜帶足以破壞鐵窗或門鎖
    之工具，惟該等工具因未扣案，且被告否認犯行，其所攜帶之工具無法具體特定
    ，爰不併宣告沒收。又敘明其餘員警在被告住處所查獲之財物，現由中和分局保
    管中，該等財物既無積極證據足資證明係被告因竊盜所得之贓物，均不依刑法第
    三十八條第一項第三款規定宣告沒收。本院經核原審認事用法並無不合，量刑亦
    稱允當。上訴人即檢察官上訴意旨指摘原審量刑過輕，為無理由，應予駁回。
據上論斷，應依刑事訴訟法第三百六十八條，判決如主文。
本案經檢察官沈明彥到庭執行職務。
中      華      民      國      九十      年     十一    月    二十八   日
                              臺灣高等法院刑事第二十二庭
                                  審判長法  官  許  正  順
                                        法  官  邱  同  印
                                        法  官  胡  方  新
右正本證明與原本無異。
不得上訴。
                                        書記官  秦  慧  榮
中    華    民    國     九十     年     十一       月      二十九      日
附錄本案論罪科刑法條：
刑法第三百零六條第一項
  無故侵入他人住宅、建築物或附連圍繞之土地或船艦者，處一年以下有期徒刑、拘
  役或三百元以下罰金。
刑法第三百二十一條
  犯竊盜罪而有左列情形之一者，處六月以上五年以下有期徒刑：
  一、於夜間侵入住宅或有人居住之建築物、船艦或隱匿其內而犯之者。
  二、毀越門扇、牆垣或其他安全設備而犯之者。
  三、攜帶兇器而犯之者。
  四、結夥三人以上而犯之者。
  五、乘火災、水災或其他災害之際而犯之者。
  六、在車站或埠頭而犯之者。
  前項之未遂犯罰之。


司法院資訊處製作；財團法人民間司法改革基金會備份。
